臺灣高等法院刑事裁定
110年度毒抗字第916號
抗  告  人  陳家瑋



上列抗告人因違反毒品危害防制條例案件，不服臺灣臺北地方法
院於中華民國110年4月30日所為110年度毒聲字第413號裁定（聲
請案號：臺灣臺北地方檢察署110年度毒偵字第1122、1408號）
，提起抗告，本院裁定如下：
  主 文
抗告駁回。
  理 由
一、原裁定意旨略以：抗告人即被告甲○○（下稱抗告人）基於施
    用第二級毒品甲基安非他命之犯意，分別為下列犯行：㈠
　　民國110年1月17日22時許，在臺北市○○區○○路000巷00弄0號
    住處内，施用第二級毒品甲基安非他命。嗣於110年1月18日
    8時許，為警在臺北市○○區○○路0段000號前，因形跡可疑，
    為警攔查，經警採尿送驗後，呈現安非他命類、甲基安非他
    命類等項目陽性反應，有臺北市政府警察局偵辦毒品案件尿
    液檢體委驗單、台灣尖端先進生技醫藥股份有限公司之濫用
    藥物檢驗報告；㈡110年2月5日1時42分為警採尿回溯96小時
    之内某時許，在不詳處所，施用第二級毒品甲基安非他命。
    抗告人固坦承有於110年1月17日施用甲基安非他命，但否認
    有於110年2月5日為警採尿回溯96小時内施用甲基安非他命
    之犯行，辯稱：我沒有施用毒品云云。惟查，抗告人於110
    年2月5日1時42分左右為警查獲後採集的尿液檢體，經台灣
    尖端先進生技醫藥股份有限公司以酵素免疫分析法（EIA)初
    步檢驗，再以氣相層析質譜儀法（GC/MS)確認檢驗，檢驗結
    果就安非他命類（甲基安非他命）呈陽性反應，檢體編號亦
    互核相符等情，有臺北市政府警察局偵辦毒品案件尿液檢體
    委驗單、該公司濫用藥物檢驗報告在卷可參（臺灣臺北地方
    檢察署110年度毒偵字第1408號卷第27頁），況且，以氣相
    層析質譜儀之方法作藥物即其代謝產物之定性及定量分析檢
    驗者，幾乎不會有偽陽性反應產生，亦即如尿液中未含有毒
    品之反應者，即不可能產生藥物所引起之偽陽性反應，此經
    行政院衛生署管制藥品管理局（102年7月23日更名為衛生福
    利部食品藥物管理署，下同）92年6月20日管檢字第0920004
    713號函示明確，且服用安非他命後24小時內約有服用量之3
    0％以原態排泄於尿液中，3至4天內內排泄量為90％；甲基安
    非他命服用後24小時內約有服用量之70％排泄於尿液中；上
    開毒品施用後於尿液中可檢出時間，受施用劑量、施用方式
    、飲水量多寡、個人體質及其代謝情況等因素影響，因個案
    而異。一般可檢出之時間為安非他命1至4天、甲基安非他命
    1至5天，此亦有行政院衛生署管制藥品管理局92年3月10日
    管檢字第0920001495號函可參。據此，堪認抗告人於110年2
    月5日為警採尿回溯96小時內有施用甲基安非他命犯行，是
    被告空言所辯，顯不足採信，則被告施用甲基安非他命之犯
    行已堪認定。抗告人前未曾因施用毒品案件，經法院裁定送
    觀察、勒戒，有本院被告前案紀錄表附卷可憑，又檢察官斟
    酌抗告人現在臺北監獄執行中，且有傷害、詐欺等多起案件
    尚待偵查，抗告人上開情狀已不適合接受緩起訴條件之諭知
    ，而無法為附命戒癮治療之緩起訴分，是檢察官裁量上開情
    事後，聲請將抗告人送觀察、勒戒之聲請，係屬檢察官適法
    行使裁量權之範疇，經核尚無違反比例原則或明顯裁量怠惰
    、恣意濫用裁量等情事，聲請程序自屬適法，應予准許。爰
    依修正毒品危害防制條例第20條第1項、觀察勒戒處分執行
    條例第3條第1項規定，裁定抗告人令入勒戒處所觀察、勒戒
    ，其期間不得逾2個月等語。
二、抗告意旨略以：抗告人非通緝人口、非毒品管制人口，亦無
    查獲非法違禁品，員警實無任何理由，於110年1月18日8時
    許，強制將抗告人帶回派出所，並違反抗告人意願，將抗告
    人銬上手銬，阻止抗告人離去，抗告人未簽署自願同意採尿
    書，即遭員警非法強行採尿，本件員警違法採證，懇請給予
    抗告人公正、公平之裁定云云。　　
三、按「犯第10條之罪者，檢察官應聲請法院裁定，或少年法院
    （地方法院少年法庭）應先裁定，令被告或少年入勒戒處所
    觀察、勒戒，其期間不得逾2月」、「觀察、勒戒後，檢察
    官或少年法院（地方法院少年法庭）依據勒戒處所之陳報，
    認受觀察、勒戒人無繼續施用毒品傾向者，應即釋放，並為
    不起訴之處分或不付審理之裁定；認受觀察、勒戒人有繼續
    施用毒品傾向者，檢察官應聲請法院裁定或由少年法院（地
    方法院少年法庭）裁定令入戒治處所強制戒治，其期間為6
    個月以上，至無繼續強制戒治之必要為止。但最長不得逾1
    年」，毒品危害防制條例第20條第1項、第2項分別定有明文
    。　　
四、經查：
　㈠本件抗告人於110年1月18日8時許，因形跡可疑，於臺北市○○
    區○○路○段000號前為執行巡邏勤務之員警盤查，員警盤查時
    發覺抗告人口中散發出疑似毒品氣味，抗告人當場坦承於11
    0年1月17日施用第二級毒品，嗣警方將抗告人帶回萬華分局
    龍山派出所，經抗告人同意採尿送驗等情，有抗告人110年1
    月18日警詢筆錄、抗告人親簽之勘察採證同意書在卷可稽（
    見110年度毒偵字第1122卷第16至17頁、第23頁），再參以
    抗告人於警詢中同意採集尿液送檢等情（見110年度毒偵字
    第1122卷第16頁），可知員警於臨檢盤查過程中，由抗告人
    口中散發疑似毒品之氣味，依經驗判斷，已有事實合理懷疑
    抗告人涉嫌施用毒品，抗告人同意跟隨員警返回派出所後同
    意接受採尿，並自行將尿液排放裝瓶、簽名捺印（見110年
    度毒偵字第1122卷第17頁、第23頁），則本案員警之取證及
    採尿程序，於法並無不合。
　㈡抗告人基於施用第二級毒品甲基安非他命之犯意，分別於㈠
　　民國（下同）110年1月17日22時許，在臺北市○○區○○路000
    巷00弄0號住處内，施用第二級毒品甲基安非他命；㈡110年2
    月5日1時42分為警採尿回溯96時之内某時許，在不詳處所，
    施用第二級毒品甲基安非他命之事實，業據抗告人坦承於11
    0年1月17日施用毒品之警詢自白，否認於110年2月5日1時42
    分為警採尿回溯96時之内某時許施用毒品，然有臺北市政府
    警察局偵辦毒品案件尿液檢體委驗單、台灣尖端先進生技醫
    藥股份有限公司之濫用藥物檢驗報告各2份可資佐證，是抗
    告人分別施用第二級毒品之犯行，均堪以認定。又抗告人前
    未曾受觀察、勒戒或強制戒治處分，有本院被告前案紀錄表
    可稽，檢察官依卷內資料綜合判斷，考量全案情節，依現行
    規定提起聲請，原審因而裁定抗告人令入勒戒處所觀察勒戒
    ，核屬有據，並無違誤。抗告人執以前詞，指摘原裁定不當
    ，為無理由，應予駁回。
據上論斷，應依刑事訴訟法第412條，裁定如主文。
中　　華　　民　　國　　110 　年　　6 　　月　　17　　日
                  刑事第十二庭  審判長法  官  陳如玲
　　　　　　　　　                    法  官  郭惠玲
　　　　　　　　　                    法  官  廖建瑜
以上正本證明與原本無異。
不得再抗告。
                                      書記官  邵佩均
中　　華　　民　　國　　110 　年　　6 　　月　　18　　日